【裁判字號】    90,上易,688
【裁判日期】    900614
【裁判案由】    妨害婚姻
【裁判全文】
臺灣高等法院高雄分院刑事判決                      九十年度上易字第六八八號
    上  訴  人
    即  被  告    甲○○
    選任辯護人    吳建勛    律師
右上訴人因妨害婚姻案件，不服臺灣高雄地方法院八十九年度易字第四三八八號中華
民國八十九年十二月十八日第一審判決（起訴案號：臺灣高雄地方法院檢察署八十九
年度偵字第二四六二六號），提起上訴，本院判決如左：
      主  文
原判決關於甲○○部分撤銷。
甲○○公訴不受理。
      理  由
一、公訴意旨略以：被告甲○○明知鄧伯林（已判刑確定）係有配偶之人，竟基於概
    括之犯意，自民國八十五年九月下旬起至八十九年四月間止，連續在甲○○高雄
    市○○區○○街二十一號四樓住處及高雄市不特定賓館等地，發生多次性行為。
    嗣於八十九年五月一日十一時二十分許，在高雄縣鳥松鄉○○村○○路二０八號
    太湖船賓館一一０室，為鄧伯林之配偶乙○○會警當場查獲因認被告甲○○涉有
    刑法第二百三十九條後段之相姦罪嫌。
二、按有配偶而與人通姦者，處一年以下有期徒刑。其相姦者，亦同，刑法第二百三
    十九條定有明文。又第二百三十九條之罪，配偶縱容或宥恕者，不得告訴，刑法
    第二百四十五條第二項定有明文。告訴或請求乃論之罪，未經告訴或請求，或其
    告訴、請求已經撤回或已逾告訴期間者，應為不受理之判決，刑事訴訟法第三百
    零三條第三款定有明文；又其中「未經告訴」亦包括依法不得告訴及未經合法告
    訴。公訴人認為被告甲○○涉嫌刑法第二百三十九條後段，係以告訴人乙○○提
    出告訴為前提。
三、按刑法第二百四十五條第二項之「縱容」，指放縱或容許，乃「事前」所為之表
    示，「宥恕」，則指原宥及寬恕，乃「事後」所為之表示。縱容配偶與人通姦，
    依刑法第二百四十五條第二項之規定，告訴權即已喪失，不能因事後翻悔而回復
    （參照司法院二十五年院字第一六五號解釋）。經查：上訴人甲○○於警訊時
    辯稱：「乙○○於八十五年九月二十二日寫信給我，書信中已表明知道我與鄧伯
    林關係，並在信中寫出只願能相互扶持到年老，並附乙○○所寫信紙三張為證據
    （影印本）」（見八十九年五月一日警訊筆錄）等語，而告訴人亦自承：「（問
    ：（信）是否妳交給甲○○﹖）答：是鄧伯林載我去交給甲○○」等語（見八十
    九年六月八日偵查筆錄），查告訴人八十五年九月二十二日之該紙書信上載有：
    「‧‧‧‧‧，我誠心的想要交你這個朋友，也衷心希望多一個『妹妹』，早在
    一、二年前我已知道事情的真相，彼此心照不宣，說我一點都不在意，天曉得，
    只知道已不能拆散你們，不如欣然接受，‧‧‧，況且你讓我的感覺又是那麼的
    友善，有天我竟然跟鄧說，千萬別告訴我『妹妹』我已知道這件事，要不然她會
    不好意思，今天在電話裡聽妳這麼說，真是『悵然若失』，在我誠心誠意想與妳
    共創前程，臨老彼此有個照應的時候，妳竟然叫我不要有壓力，其實我私心的幻
    想，妳真是一個好女孩，失去妳，是我最大的錯誤，我所以寫這封信，就是證明
    白紙黑字掌握在你手上，妳不要再擔心我會發，希望這封信是妳我之間的一個
    秘密或默契，歸來吧，我的好『妹妹』，原諒我的不理性，（但願能相互扶持到
    年老）‧‧‧」等語，顯見告訴人乙○○於八十五年間書寫該封信時給上訴人甲
    ○○時二人感情甚篤，並表示願與上訴人甲○○彼此以姊妹相待，其二人非僅止
    於普通一般姊妹間之情感，從該信中已可看出上訴人甲○○與鄧柏林有曖昧關係
    ，是在該信件中已表示容任之意思，告訴人代理人於本院審理中自承：「這封信
    有草稿，是告訴人先生要告訴人乙○○照著寫的，有效期限我把它刪除」（見本
    院刑事卷第二十四頁）等語，且查，告訴人乙○○為丙識能力正常之一般常人，
    又對於草稿中之「一、二年前就知道，已超過六個月時效」等語加以刪除，足認
    告訴人乙○○對於草稿之文義應知悉甚明，且亦知通姦罪之告訴期間為六個月，
    且表明不能拆散上訴人甲○○與鄧柏林，非但未叫上訴人遠離其夫鄧柏林，反而
    表示願與上訴人甲○○相互扶持到年老，還稱呼上訴人甲○○為「妹妹」（按從
    古至今共事一夫者均以姊妹相稱），可見告訴人乙○○已知悉上訴人甲○○與其
    夫鄧伯林之姦情，而仍容認之，才以「姊妹」相稱。又告訴人乙○○前於偵訊時
    直承確有散發「甲○○討客兄」之傳單（見八十八年度偵字第一六六○號不起訴
    處分書內容第三項、八十八年度偵續字第一二九號不起訴處分書內容第二項），
    此亦可見告訴人乙○○知悉上訴人甲○○與其夫通姦之事實，否則若告訴人乙○
    ○不知情（即若不知甲○○與鄧柏林通姦），告訴人乙○○焉會有散發「甲○○
    討客兄」之傳單之舉﹖可見告訴人乙○○早在八十八年間控告妨害名譽等案件前
    ，即已知悉上訴人甲○○與其夫鄧伯林通姦，告訴人乙○○於本院稱以前不知甲
    ○○與鄧伯林通姦、無証据証明彼二人通姦等語，尚非可採。又乙○○、甲○○
    、鄧伯林三人曾於八十六年間一起到日本玩，乙○○、鄧伯林群前常到甲○○店
    裏煮東西吃，三人關係良好，此經証人林素日、李林美鳳、王雪麗陳明（均見八
    十九年六月八日偵查筆錄，告訴人亦自承一起到琉球玩，見偵查卷第六十八頁背
    面），是從以上情節判斷，告訴人乙○○於八十五、六年間（即八十八年控告妨
    害名譽案件以前），即已知悉甲○○、鄧伯林之姦情，而三人仍相處很好，並曾
    一起出國到日本旅遊，又有寫前開信件之事實，應有「縱容」情事，應可認定。
    至告訴人乙○○另稱係遭丈夫脅迫才寫該信云云，並無證據證明。又「縱容」於
    前，事後即不得再行告訴，不因告訴人乙○○於八十八年間又對之控告妨害名譽
    、侵入住宅輕罪案件而不同（與「宥恕」不同，因「縱容」效力向後，故以後不
    可再告，「宥恕」之效力向前，對以後之行為仍可再告），即不能因嗣後反悔而
    回復其告訴權（參見司法院廿五年院字第一六○五號解釋及台灣高等法院法律問
    題座談會認以甲說為當亦採此見解）。況告訴人乙○○於偵查中又自承：「我寫
    完那封信，表面上處的很好，直到我抓姦那天為止，我沒有講說不可與甲○○在
    一起」等語（見八十九年六月廿日偵查筆錄即偵查卷第六十八頁背面），是告訴
    人乙○○既稱『沒有講說不可與甲○○在一起』，則其亦顯未明白表示不再「縱
    容」，而告訴人乙○○於八十八年間又對之控告妨害名譽、侵入住宅等輕罪案件
    ，亦不得逕解為係不再「縱容」（如二女打架，互控傷害，不得逕解為係撤回「
    縱容」，是本件已「縱容」在前及未明示禁止，應可認定。從而告訴人乙○○於
    八十九年五月一日（前述妨害名譽案不起訴處分確定後月餘）向高雄縣警察局仁
    武分局表示對於上訴人甲○○提出通姦告訴，揆諸前揭之說明，於法自屬不合，
    依法本件已不得再行告訴，其不得告訴而告訴者，自應諭知不受理之判決。
四、原審不察，遽予論科，尚有未洽，上訴人甲○○上訴指摘原判決不當，為有理由
    ，原判決自應予撤銷，並改為不受理之判決，以資適法。
據上論結，應依刑事訴訟法第三百六十九條第一項前段、第三百六十四條、第三百零
三條第三款，判決如主文。
本案經檢察官林應華到庭執行職務。
中    華    民    國      九十      年       六       月       十四    日
                              臺灣高等法院高雄分院刑事第八庭
                                  審判長法官  郭雅美
                                        法官  莊飛宗
                                        法官  張盛喜
右正本證明與原本無異。
不得上訴。
                                      書記官  魏文常
中    華    民    國      九十      年       六       月      十八      日
                                                                        Ｋ


司法院資訊處製作；財團法人民間司法改革基金會備份。
